【裁判字號】    89,易緝,74
【裁判日期】    890505
【裁判案由】    詐欺等
【裁判全文】
臺灣臺南地方法院刑事判決                          八十九年度易緝字第七四號
    公  訴  人  臺灣台南地方法院檢察署檢察官
    被      告  乙○○
右列被告因詐欺案件，經檢察官提起公訴（八十六年度偵緝字第二０二號），本院判
決如左：
    主    文
乙○○無罪。
    理    由
一、公訴意旨略以：乙○○意圖為自己不法之所有，於民國八十五年五月間某日，至
    台南縣佳里鎮海澄里番子寮六十八之三號，向案外人丙○○騙稱其與陳萍實（現
    居大陸）欲至大陸設廠投資，需資金週轉，欲借取新台幣（下同）三百萬元云云
    ，並交付蕭志中為發票人名義，中國信託商業銀行員林分行、帳號第00000
    0000號、發票日八十五年六月五日、票面金額三百萬元、票據號碼ＣＡ五一
    三０七號之支票壹紙（以下簡稱系爭支票）作為擔保；又乙○○為取信丙○○，
    並預先於系爭支票上偽造「甲○○」之背書。丙○○以其資金不足，暫未應允，
    惟仍收下系爭支票。同年六月間，乙○○再撥電話至前揭丙○○上址，適丙○○
    前往大陸，後經丙○○再以電話與乙○○聯繫後，乙○○即騙稱急需一百二十萬
    元前往大陸北京設廠云云，丙○○不疑有詐，應允出借港幣三十萬元，並由陳萍
    實到廣東揭陽取款轉交予乙○○。嗣丙○○屆期提示系爭支票，未獲兌現，復另
    向甲○○追索，再發現系爭支票上「甲○○」之背書並非甲○○所為，始知受騙
    。因認乙○○涉有詐欺犯嫌云云。
二、按犯罪事實應依證據認定之，無證據不得推定其犯罪事實；又不能證明被告犯罪
    ，應諭知無罪之判決，刑事訴訟法第一百五十四條、第三百零一條第一項分別定
    有明文。次按刑法第三百三十九條第一項詐欺罪之成立，以意圖為自己或第三人
    不法之所有，以詐術使人將本人或第三人之物交付為要件；而所謂以詐術使人交
    付，必須被詐欺人因其詐術而陷於錯誤，若其所用方法，不能認為詐術，亦不致
    使人陷於錯誤，即不構成該罪（最高法院民國四十六年度台上字第二六０號判例
    參照）。
三、再按告訴人之告訴，係以使被告受刑事訴追為目的，是其陳述是否與事實相符，
    仍應調查其他證據以資審認，此參最高法院五十二年台上字第一三００號判例自
    明。
四、復按民事上之債務不履行，縱係出於可歸責於債務人之事由，苟無足以證明債務
    人自始蓄意以此行詐之積極證據，亦不得以事後不履行債務之事實，推定其具有
    刑事犯罪之故意。而在當事人間依一般社會經驗原須承擔信用風險之遠期票據交
    易，對事後票據不獲支付之結果，尤屬可得預見之不利益，要無因債務人施詐而
    於錯誤可言。
五、訊據被告乙○○固坦承於八十五年五月間某日，持已有案外人「甲○○」背書之
    系爭支票向丙○○借款，嗣後丙○○亦確於同年六月間在大陸地區出借港幣三十
    萬元予乙○○等情，惟堅決否認有何詐欺犯行，辯稱系爭支票並非甲○○直接交
    付，伊收到之時，其上已有「甲○○」之背書，伊並未偽造「甲○○」背書，之
    後未還丙○○之借款，係因生意失敗才無法還款，伊並未詐欺等語。經查丙○○
    對於被告以支票調借現款時究係施行何種詐術致其陷於錯誤，並未具體指明，僅
    一再以系爭支票未兌現及背書人甲○○並未背書云云指述被告犯罪，揆諸前揭三
    之說明，告訴人之指述，不得為被告犯罪之唯一證據，應再行調查其他證據。再
    查告訴人並不否認同意被告以系爭支票借款等情，則告訴人既同意被告以系爭支
    票借款，而未到期之支票本為遠期支付或信用之工具，被告以支票借款，尚難認
    即係施行詐術之行為，揆諸前揭四之說明，告訴人僅以被告所交付之系爭票不獲
    兌現，即認被告涉有詐欺犯行，實嫌無據。又查，系爭支票上「甲○○」之背書
    ，被告否認係其所為，經本院命其當庭書寫「甲○○」字跡與系爭支票之「甲○○」背書比對結果，亦因系爭支票上「甲○○」之背書有做作之虞而無法鑑定，
    尚難憑以認定被告偽造「甲○○」之背書，更不能認定被告以偽造「甲○○」背
    書之方式詐欺丙○○而取得借款。此外復查無其他積極證據足資證明被告有何偽
    造文書或詐欺之犯行，揆諸前揭二之說明，尚不能證明被告犯罪，應為被告無罪
    之諭知。
六、據上論斷，應依刑事訴訟法第三百零一條第一項，判決如主文。
中      華      民      國    八  十  九    年    七    月      十      日
                                    臺灣臺南地方法院刑事第一庭
                                        法  官  王  獻  楠
右正本證明與原本無異。
如不服本判決，應於判決送達後十日內，向本院提出上訴狀。
中      華      民      國    八  十  九    年    七    月      十      日
                                        書記官  陳  玉  果


司法院資訊處製作；財團法人民間司法改革基金會備份。
